臺灣高等法院刑事判決　　　　　　　 100年度上易字第1647號
上　訴　人
即　被　告　劉世華
上列上訴人因妨害自由案件，不服臺灣板橋地方法院99年度易字
第3278號，中華民國100年5月23日第一審判決（起訴案號：臺灣
板橋地方法院檢察署99年度偵字第24314號），提起上訴，本院
判決如下：
    主  文
上訴駁回。
    事  實
一、劉世華前因竊盜、詐欺、毒品等案件，分別經原審以95年度
    易字第1648號刑事判決判處有徒刑3月、以95年度易字第218
    8號刑事判決判處有期徒刑3月、以95年度訴字第2615號刑事
    判決判處有期徒刑7月、以95年度簡字第4838號刑事簡易判
    決判處有期徒刑4月確定，嗣上開4罪刑經原審以96年度聲減
    字第492號裁定減刑並定其應執行刑為有期徒刑8月確定，於
    民國96年7月16日縮刑期滿執行完畢；另因竊盜案件經本院
    以96年度上易字第1865號刑事判決判處有期徒刑7月，減為
    有期徒刑3月15日，於96年11月19日判決確定，嗣於96年12
    月18日易科罰金執行完畢（以上於本件均構成累犯）。詎其
    猶不知悔改，於99年4月14日上午10時前某時許撥打電話至
    址設新北市○○區○○路305號1樓之「明裕汽車保養廠」，
    欲找在該保養廠任職之女友傅淑婷，適由該保養廠廠長張淑
    娟接聽電話，劉世華即在通話中質問張淑娟有關傅淑婷日前
    遭客人謾罵之事，而心生不悅，隨後於同日10時6分許駕車
    前往該保養廠欲找張淑娟理論，先在該保養廠辦公室與張淑
    娟發生口角爭執，並以手推張淑娟（未成傷，亦未經告訴）
    ，該保養廠負責人陳昭明聽聞爭吵聲乃將2人帶至休息室居
    中協調，劉世華竟基於恐嚇之犯意，在休息室內對張淑娟恫
    稱：「打妳剛好而已，妳能怎樣，無論是社會事、兄弟事，
    我都有辦法處理」等語，以上開加害身體之事恐嚇張淑娟，
    致使張淑娟因而心生畏懼，致生危害於安全。
二、案經張淑娟訴由新北市政府警察局中和第二分局移送臺灣板
    橋地方法院檢察署檢察官偵查後起訴。
    理  由
壹、程序方面：
    按被告以外之人於審判外之言詞或書面陳述，除法律有規定
    者外，不得作為證據。又被告以外之人於審判外之陳述，雖
    不符合同法第159條之1至第159條之4之規定，但經當事人於
    審判程序同意作為證據，法院審酌該言詞陳述或書面陳述作
    成時之情況，認為適當者，亦得為證據；當事人、代理人或
    辯護人於法院調查證據時，知有第159條第1項不得為證據之
    情形，而未於言詞辯論終結前聲明異議者，視為有前項之同
    意，刑事訴訟法第159條第1項及第159條之5分別定有明文。
    查本判決下列所引用之各該被告以外之人於審判外之言詞、
    書面陳述，雖屬傳聞證據，惟檢察官、被告於本院審理中均
    表示同意作為證據而不予爭執，且迄至言詞辯論終結前亦未
    再聲明異議（見本院卷第 26反-27、37反頁），本院審酌上
    開證據資料製作時之情況，尚無違法不當及證明力明顯過低
    之瑕疵，亦認為以之作為證據應屬適當，揆諸前開規定，認
    均有證據能力。
貳、實體方面：
一、訊據上訴人即被告劉世華矢口否認有何恐嚇危害安全犯行，
    辯稱：伊並未對告訴人出言恫稱上開話語云云。
二、經查：
  (一)被告於前揭時間撥打電話至上開保養廠與告訴人發生齟齬後
    ，駕車前往該保養廠，先進入辦公室與告訴人理論爭執，嗣
    經保養廠負責人陳昭明將二人帶至休息室排解，其後在休息
    室內告訴人張淑娟情緒反應激烈並報警處理等情，業經證人
    即告訴人張淑娟於原審審理中指證歷歷（見原審卷第59-65
    頁），核與證人陳昱宏、陳昭明於原審審理時具結證述之情
    節（見原審卷第35-37、96-97）大致相符，復為被告於原審
    中所是認（見原審卷第21頁反面），並有監視錄影光碟一片
    附卷可佐（見偵查卷第49頁存放袋內），是此部分事實，應
    堪認定。
  (二)又被告與告訴人先在辦公室發生口角爭執，被告曾動手推告
    訴人乙節，業據告訴人於偵、審中結證明確（見偵查卷第33
    頁；原審卷第62頁），核與證人謝明峰於原審審理時結證稱
    ：當時伊是看到被告一人進入辦公室，伊當時站在辦公室窗
    戶旁邊，看到被告推張淑娟等語（見原審卷第37反-38 反頁
    ）相符，而參酌證人謝明峰於案發當日上午10時6 分被告進
    入辦公室時，曾立於辦公室窗口向內觀看；於同日上午10時
    7 分24秒被告、陳昭明、告訴人往休息室方向走去後，於同
    時分41秒時謝明峰即進入被告汽車駕駛座將該車駛離監視錄
    影畫面之情，亦經原審當庭播放前揭監視錄影畫面並勘驗紀
    錄在卷（見原審卷第61、63反-64頁），是謝明峰所證親眼
    目睹該辦公室內被告與告訴人間之互動，應堪採信。又其後
    經陳昭明將被告、告訴人帶至休息室後，被告有出言向告訴
    人稱：「打妳剛好而已，妳能怎樣，無論是社會事、兄弟事
    ，我都有辦法處理」等語乙節，亦經告訴人於偵查中結證稱
    ：被告駕車到保養場，一下車就衝著伊來，一直動手推伊，
    伊與被告吵起來，並說「打妳剛好而已，你能怎樣。無論是
    社會事、兄弟事，我都有辦法處理」，讓伊心生畏懼，至於
    傷害部分因為驗不出傷，故不提告訴等語，復於原審審理時
    結證稱：被告駕車到保養廠後，直接進入辦公室，二人發生
    爭執，被告以手推伊，伊跑出去，後來陳昭明帶被告與伊進
    入休息室協調，在休息室中渠等先談話約一、二分鐘就吵起
    來，隨後被告以台語對伊稱「怎樣，打妳剛好而已，無論是
    社會事、兄弟事，我都有辦法處理」等語，伊聽了心生恐懼
    ，手握拳，不知怎麼辦，只好去辦公室報警，伊報完警回到
    休息室時情緒失控，歇斯底里、尖叫、大哭等語綦詳（見偵
    查卷第33頁、原審卷第59-64反頁）；而證人陳昭明於原審
    審理時亦結證稱：伊聽到辦公室有爭吵聲，前往查看，發現
    被告與張淑娟在辦公室爭吵，伊請二人到隔壁休息室談，後
    來在休息室伊有聽到被告用台語說「打妳剛好而已、社會事
    、兄弟事，我都有辦法處理」等語，被告說完這些話後，張
    淑娟尖叫、歇斯底里躺在沙發上，這是伊第一次看到張淑娟
    有這樣的情緒反應等語明確（見原審卷第96-97 頁），就二
    人所供互核相符。再參酌被告在原審詰問告訴人時乃稱：（
    在休息室陳昭明協調的時候，你是否有說我憑什麼動手推你
    ？我有無打你？）是，你是推我。（當你問我憑什麼推你的
    時候，我當時如何回答？）被告很靠近我，手指著我，以台
    語說「怎樣，打你剛好而已」。（是何情況下我跟你說這些
    〔恐嚇〕話？）因為你當時動手推我（見原審卷第62頁），
    被告雖爭執當時只有推，沒有毆打，不可能講打你剛好云云
    ，然查，推、打本均屬攻擊人身之行為，告訴人上開指訴並
    無任何違情之處，反恰合當時爭執之氛圍。此外，經原審當
    庭播放卷附現場監視錄影畫面結果，亦顯示被告於該日上午
    10時6分50秒駕車進入錄影畫面，下車後進入辦公室，10時7
    分19秒證人陳昭明自畫面右側步至辦公室門口與被告對話，
    同時分24秒證人陳昭明左手搭在被告右手臂上，其後被告、
    陳昭明、告訴人一起往休息室方向走去，並消失在畫面中等
    情無誤（見原審卷第61-62頁），堪認證人陳昭明確有與告
    訴人、被告進入休息室，並在場見聞告訴人與被告上開言語
    衝突過程無訛，益證二人上開一致證述被告有在休息室出言
    對告訴人恫稱：「打妳剛好而已，妳能怎樣，無論是社會事
    、兄弟事，我都有辦法處理」等語，令使告訴人當時情緒失
    控乙節，應屬實情。是被告空言辯稱：未為前開言詞云云，
    尚難遽採。
  (三)至證人謝明峰固於偵查中證稱：（你向警方表示你有聽到上
    開言語〔指『打妳剛好而已，你能怎樣，社會事、兄弟事我
    都有辦法處理』〕是否屬實？）我有聽到，但是實際內容是
    怎樣我忘記了」、警詢筆錄都實在云云（見偵查卷第35-36
    頁），惟於原審則證稱：伊沒有聽到被告講起訴書所載話語
    ，警詢時伊只有說看到被告推張淑娟，警察問伊有無聽到上
    開話語，伊係稱沒有記等語（見原審卷第38-39頁），就其
    所證前後稍有差異，然參酌證人謝明峰於案發當日上午10時
    6 分被告進入辦公室時，曾立於辦公室窗口向內觀看；於同
    日上午10時7分24秒被告、陳昭明、告訴人往休息室方向走
    去後，於同時分41秒時謝明峰即進入被告汽車駕駛座將該車
    駛離監視錄影畫面之情，已如前述，是以證人謝明峰於被告
    、告訴人進入休息室後即未在窗外觀看，對於之後被告有無
    在休息室內向告訴人恫稱之事實，自無全程在場見聞，則證
    人謝明峰於偵查中之證詞即與事實有所差別，惟證人謝明峰
    於原審所證既有其他積極證據可憑，已如上述，自得為本件
    事實認定之依據，其於偵查中所證縱有不同，亦不單憑此推
    翻本件全部事證，併此敘明。
  (四)被告於本院審理中雖辯稱：告訴人所傳證人，偵查中都說伊
    沒有講過上開恐嚇之詞，經檢察官提示警詢筆錄才改口說伊
    有講云云（見本院卷第39頁），然按誘導詰問之禁止，係指
    交互詰問時，對於行主詰問以提出證據之一造當事人，禁止
    其使用「問話中含有答話」之詰問方式，蓋此項主詰問之對
    象恆為「友性證人」，若將主詰問人所期待之回答嵌入問話
    當中，足以誘導受詰問之證人迎合詰問作答，背離自己經歷
    而認知之事實，故而禁止之。然檢察官於偵查程序本於調查
    犯罪證據而詢問證人，既非行主詰問以提出證據之一造當事
    人，而證人亦無友、敵性之分，不致發生迎合詢問作答之虞
    ，自無禁止誘導詢問之可言。又儲存在人腦之永久記憶，往
    往須藉助於「資料」、「場景」或「話引」使能清楚喚出腦
    部深處之記憶，因而於詰（詢）問時，使用喚醒記憶之詰（
    詢）問方式，旨在引導證人針對事實之細節詳予敘述，不能
    視之為法律所禁止之誘導詰（詢）問，故於詰問程序中，刑
    事訴訟法第166條之1第3項第3款明文規定，關於證人、鑑定
    人記憶不清之事項，為喚起其記憶所必要者，得為誘導詰問
    ，即揭其旨（最高法院99年度台上字第7003號判決意旨參照
    ）。查本件證人陳昭明於偵查中均未證述被告沒有講過上開
    恐嚇之詞，而檢察官縱曾提示或詢及先前證人於警詢中陳述
    之內容，要求證人說明，應屬喚醒記憶，以釐清、確認待證
    事實之詢問方式，本非法所不許。況證人陳昭明於原審審理
    時已到庭接受交互詰問，仍堅稱伊當時在場確有聽聞被告上
    開恐嚇之詞，本院自得採用其原審中之證述，作為本件論斷
    之依據。又被告於本院審理時雖另辯稱：告訴人於警詢時說
    伊係在辦公室說恐嚇這些話，在原審則改稱伊在休息室說這
    些話，而指摘其證詞有所瑕疵，惟細譯告訴人於警詢中描述
    本件案發過程時，均未提及該處設有休息室，及曾由證人陳
    昭明帶同其與被告進入該休息室協調，而僅概謂證人陳昭明
    等人有在場聽聞而已，是以此應係告訴人描述案情未臻詳盡
    ，或其視休息室為辦公室之一部分，而未予詳細區分所致，
    均不足彈劾其等上開證詞之真實性。
  (五)末查，被告對告訴人稱「打妳剛好而已，妳能怎樣，無論是
    社會事、兄弟事，我都有辦法處理」等語，依一般社會通念
    ，上開言詞確會使人聯想被告欲透過不法或非理性之手段加
    害告訴人之身體，自屬於加害他人身體之惡害通知，且告訴
    人於受此通知後，即因畏懼、氣憤等心理因素出現歇斯底里
    等失控情緒反應，並報警求助，其因被告之恐嚇言詞而深感
    不安，顯而易見，衡情已足生危害於告訴人之安全，至為灼
    然。至於被告於原審聲請傳喚警員何倉緯欲證明證人陳昭明
    、謝明峰於警詢、偵查中所為證述非出於自由意志乙節，因
    上開二證人業於原審審理中到庭進行交互詰問，且本判決並
    未引用上開二證人警、偵訊時之陳述，依上開證據資料已足
    認定被告前揭犯行，是此部分之證據調查核無必要，附此敘
    明。
  (六)綜上所述，本案事證已臻明確，被告犯行洵堪認定，應依法
    論科。
三、核被告所為，係犯刑法第305 條之恐嚇危害安全罪。又被告
    有事實欄所載之前科，有本院被告前案紀錄表1份在卷可查
    ，其於受有期徒刑之執行完畢後，5年以內故意再犯本件有
    期徒刑以上之罪，為累犯，應依刑法第47條第1項之規定加
    重其刑。
四、原審以被告犯罪事證明確，適用刑法第305條、第47條第1項
    、第41條第1項前段，刑法施行法第1條之1 第1項、第2項前
    段等規定，並審酌被告素行不良，僅因細故與告訴人發生言
    語爭執，竟不思理性處理溝通，反以出言恐嚇之方式恫嚇告
    訴人，造成告訴人心理恐懼，又其自始否認犯行，且於原審
    審理中經告訴人表示僅希望被告道歉即不欲追究之情形下，
    猶當庭表明不願致歉，益見其欠缺對他人之基本尊重，毫無
    悔意，犯後態度難認良好等一切情狀，量處拘役40日，併諭
    知如易科罰金之折算標準。復說明檢察官對被告求處有期徒
    刑6月，經審酌上開諸情後，認稍嫌過重，應以上開刑度為
    適當。經核其認事用法，俱無違誤，量刑亦屬妥適，被告上
    訴意旨仍執前詞否認犯罪，為無理由，應予駁回。
據上論斷，應依刑事訴訟法第368條，判決如主文。
本案經檢察官林炳雄到庭執行職務。
中    華    民    國   100    年    9     月    19    日
                  刑事第二十二庭審判長法  官  郭雅美
                                      法  官  李麗珠
                                      法  官  洪于智
以上正本證明與原本無異。
不得上訴。
                                      書記官  強梅芳
中    華    民    國   100    年    9     月    19    日
附錄：本案論罪科刑法條全文
中華民國刑法第305條
以加害生命、身體、自由、名譽、財產之事，恐嚇他人致生危害
於安全者，處2 年以下有期徒刑、拘役或3 百元以下罰金。